臺灣新竹地方法院刑事判決
109年度交易字第643號
聲  請  人  臺灣新竹地方檢察署檢察官
被      告  鄒紹芳


上列被告因公共危險案件，經檢察官聲請以簡易判決處刑（109
年度偵字第4627號），本院認不宜簡易判決處刑（109年度竹東
交簡字第201號），改依通常程序審理，判決如下：
    主    文
鄒紹芳駕駛動力交通工具而吐氣所含酒精濃度達每公升零點二五
毫克以上，處有期徒刑參月，如易科罰金，以新臺幣壹仟元折算
壹日。
    犯罪事實
一、鄒紹芳於民國109年4月21日上午9時15分許，駕駛已註銷牌
    照之車牌號碼000-000號輕型機車（聲請簡易判決處刑書誤
    載為普通重型機車），行經新竹縣竹東鎮舊中正橋上時，為
    執行巡邏勤務之員警查詢發現其所駕駛機車牌照已註銷，員
    警見鄒紹芳繼續往舊中正橋下之堤外道路行駛，遂尾隨前往
    攔查，詎鄒紹芳竟基於酒精濃度達法定標準（吐氣所含酒精
    濃度每公升0.25毫克）以上仍駕駛動力交通工具之犯意，在
    舊中正橋下之堤外道路停下，於其乘坐在機車上且機車引擎
    仍處在發動而得隨時行駛之狀態下，猶飲用保力達藥酒，嗣
    旋即為隨後趕到之員警將其攔查，並於同日上午9時22分許
    ，對其施以酒精濃度測試，測得其吐氣所含酒精濃度達每公
    升0.28毫克而查獲。
二、案經新竹縣政府警察局竹東分局報告臺灣新竹地方檢察署檢
    察官偵查後聲請簡易判決處刑。
    理    由
 一、證據能力：
　　按被告以外之人於審判外之陳述，雖不符刑事訴訟法第159
    條之1至第159條之4之規定，而經當事人於審判程序同意作
    為證據，法院審酌該言詞陳述或書面陳述作成時之情況，認
    為適當者，亦得為證據；當事人、代理人或辯護人於法院調
    查證據時，知有第159條第1項不得為證據之情形，而未於言
    詞辯論終結前聲明異議者，視為有前項之同意，刑事訴訟法
    第159條之5定有明文。其立法意旨在於傳聞證據未經當事人
    之反對詰問予以核實，原則上先予排除。惟若當事人已放棄
    反對詰問權，於審判程序中表明同意該等傳聞證據可作為證
    據；或於言詞辯論終結前未聲明異議，基於尊重當事人對傳
    聞證據之處分權，及證據資料愈豐富，愈有助於真實發見之
    理念，且強化言詞辯論主義，使訴訟程序得以順暢進行，上
    開傳聞證據亦均具有證據能力。查本判決以下所引用具傳聞
    性質之證據資料，檢察官、被告鄒紹芳於本院表示同意作為
    證據（見本院交易字卷第27至28頁），並經本院於審判期日
    依法踐行調查證據程序，檢察官、被告就上開證據之證據能
    力均未爭執，於言詞辯論終結前亦未聲明異議，本院審酌前
    開證據資料作成或取得之狀況，並無違法取證或其他瑕疵，
    亦無顯不可信之情況，且與待證事實具有關連性，故認為適
    當而得作為證據，揆諸上開規定，應具有證據能力。
二、認定犯罪事實所憑之證據及理由：
　　訊之被告已於本院審理時坦承有於上揭時、地，在機車引擎
    發動之狀態下，仍飲用保力達藥酒之事實。經查：
(一)被告確有於上揭時、地，因駕駛已註銷牌照之車牌號碼000-
    000號輕型機車，為巡邏員警發現後尾隨前往將其攔查，並
    對其施以酒精濃度測試，測得其吐氣所含酒精濃度達每公升
    0.28毫克之事實，為被告所自承，且有新竹縣政府警察局竹
    東分局公共危險罪當事人酒精測定紀錄表（見偵卷第12頁）
    、財團法人工業技術研究院呼氣酒精測試器檢定合格證書影
    本（見偵卷第13頁）、新竹縣政府警察局舉發違反道路交通
    管理事件通知單影本（見偵卷第14頁）、車輛詳細資料報表
    （見偵卷第19頁）、警員陳彥佐109年6月24日出具之職務報
    告及所附盤查地點、行進路徑及攔檢地點照片（見偵卷第52
    頁、第54至55頁反面）在卷可憑，是此部分之事實堪以認定
    。
(二)被告原辯稱係機車熄火後始飲用保力達藥酒云云。然經本院
    於審理時當庭勘驗警方密錄器錄影光碟（存放在本院交易字
    卷末證物存置袋內），依勘驗結果記載：「A：代表警員陳
    彥佐（本件以密錄器錄影者）B：代表警員林家禾（本件實
    施酒測者）C：代表被告鄒紹芳。A：你怎麼騎車感覺搖搖晃
    晃的?【09：21：17畫面顯示機車停在路邊，而C跨坐在機車
    上(見擷圖1)】C：蛤!A：你怎麼騎車感覺搖搖晃晃的?C：不
    會啊!我.....(聽不清楚)。A：休一下。【此時有聽到機車
    引擎發動中「噗噗噗...」的聲音，09：21：29畫面顯示C伸
    出右手往機車電門方向，並以右手手指按住機車鑰匙往左方
    轉動鑰匙(見擷圖2至3)，同時聽到「恰」的一聲，此時機車
    引擎「噗噗噗...」的聲音隨即停止。】」等節，可知警員
    陳彥佐、林家禾將被告攔查時，被告之機車引擎仍處於發動
    狀態，經警員陳彥佐告知「休一下」後，被告始關閉電門將
    機車熄火，且由密錄器影像擷圖，亦可知被告被攔查當時係
    頭戴安全帽、手扶機車龍頭乘坐在機車上，此有本院審判筆
    錄所載之勘驗結果及附件密錄器影像擷圖在卷可稽（見本院
    交易字卷第46至47、63至64頁）。參以證人陳彥佐於本院審
    理時亦結證稱：當時我們到場的時候，被告的引擎尚未熄火
    ，且手握龍頭控制車身，頭戴安全帽，證明當時駕駛行為尚
    未結束，故予以酒測等語明確（見本院交易字卷第50頁）。
    而被告於本院勘驗後，已改口承認係在機車引擎發動之狀態
    下飲用保力達藥酒。是由上揭勘驗結果及證人陳彥佐之證詞
    ，佐以被告供承於員警攔查前有飲用保力達藥酒，暨被告隨
    後經測得吐氣所含酒精濃度達每公升0.28毫克等事證，足認
    被告被查獲前，確有於乘坐在機車上且機車引擎仍處在發動
    而得隨時行駛之狀態下，猶飲用保力達藥酒，且酒精濃度已
    超過法定標準甚明。
(三)而按刑法第185之3條法條用語「駕駛動力交通工具」所謂之
    「駕駛」一詞，雖不若「公務員」、「重傷害」等名詞之定
    義，立法者已於同法第10條定明。惟參照道路交通安全規則
    關於「行駛」有別於「駕駛」之法條文字，暨依一般社會通
    念觀之，舉凡駕駛人駕駛汽機車行駛於道路過程之一切行止
    ，諸如行駛、倒車、等候號誌、貨物裝卸、停泊車等行為，
    既然對其他用路人形成一定之干預，而有彼等間之互動及應
    遵循之規範，俱屬駕駛活動之一環，一旦失衡肇致事端（無
    論事故予以因果力，來自任何一方，或雙方、多方）滋生人
    員傷亡，均應認屬「駕駛車輛肇事」。非可望文生義拘泥於
    「已經啟動並行走」之進、退「行駛」狀態，始得謂之「駕
    駛」。此由道路交通安全規則暨道路交通管理處罰條例就上
    述「行駛、倒車、號誌、貨物裝卸、停車」等駕駛用路情況
    ，分別設有專章或條文，明定駕駛人應遵循之規範及違反之
    罰則自明。準此以言，行為人駕駛車輛用路過程之各該環節
    所肇致之事故，既與其駕駛活動具有因果關係，即屬「駕駛
    車輛肇事」，亦不因事故時車輛之動靜行止（行進中，或停
    車中『包括因號誌、路況或地形之等候；臨時停車；長時間
    之停車，諸如裝卸貨、施工、載候客及駕駛人泊車路旁休憩
    等』），而有不同（臺灣高等法院104年度交上易字第137號
    判決意旨參照）。查本件被告於騎乘機車行駛至舊中正橋下
    之堤外道路停下，於其乘坐在機車上且機車引擎仍在發動之
    狀態下，猶飲用保力達藥酒，且吐氣所含酒精濃度達每公升
    0.28毫克，迄至員警隨後趕到對其盤查後，始將機車熄火，
    可知被告係在其所騎乘之機車引擎仍發動中處於立即得行駛
    之狀態下，猶仍飲酒而達不能安全駕駛之程度，其所為可能
    對於公眾交通往來安全產生危害，已對交通安全形成一定之
    干預，具有侵害法益之可能性，依上開說明，被告之行為亦
    屬「駕駛」，而該當於刑法第185條之3第1項第1款之構成要
    件，已至為灼然。
(四)至聲請簡易判決處刑意旨雖認被告於109年4月21日上午9時
    許，已有飲用保力達藥酒而處於不能安全駕駛動力交通工具
    之狀態，猶騎乘機車行經舊中正橋上之情事，惟被告雖曾於
    同日偵訊時一度供稱有於當日上午9時許飲用保力達藥酒之
    情，然其於同日警詢、109年6月11日、同年7月24日及於本
    院訊問、準備程序、審理時皆否認有此情事，雖其說詞曾有
    反覆而有可疑，然在無確切證據足以佐憑之狀況下，本院尚
    難逕認被告於行經舊中正橋上之前，確有飲酒情事。而縱認
    被告有此情事，然被告既係在舊中正橋下堤外道路飲用保力
    達藥酒後，始為警進行酒測，則其行經舊中正橋上當時之酒
    精濃度實未可知，亦難逕認被告當時已處於不能安全駕駛之
    狀態，是此部分聲請意旨容有誤會，併此說明。
(五)綜上，本案事證已臻明確，被告上開犯行堪以認定，應依法
    論科。
三、論罪科刑：
　　核被告所為，係犯刑法第185條之3第1項第1款之駕駛動力交
    通工具而吐氣所含酒精濃度達每公升零點二五毫克以上之罪
    。爰以行為人之責任為基礎，審酌被告前曾於92年間，因酒
    後駕車公共危險案件，經本院以92年度竹交簡字第430號判
    處罰金銀元1萬8千元確定，有臺灣高等法院被告前案紀錄表
    在卷可參，猶未記取前案教訓，再為本案犯行，缺乏尊重其
    他用路人生命、身體、財產安全之觀念，所為實不可取，且
    其犯後猶為不實辯解，於本院調查證據明確後，始坦承己過
    ，犯後態度難認良好，惟兼衡本案被告酒後吐氣所含酒精濃
    度為每公升0.28毫克，超出構成要件標準值不多，所駕駛交
    通工具為機車，且未肇事造成他人傷亡或財物損失，犯罪情
    節尚屬輕微，且距前次酒駕犯行已相隔超過15年，並考量被
    告自陳學歷為國中畢業之智識程度、目前無業、獨居、已離
    婚、育有2名子女均已成年、家庭經濟狀況不佳之生活狀況
    （參本院卷第57頁）等一切情狀，量處如主文所示之刑，並
    諭知易科罰金之折算標準，以示懲儆。
據上論斷，應依刑事訴訟法第452條、第299條第1項前段，判決
如主文。
本案經檢察官洪期榮聲請簡易判決處刑，檢察官陳中順到庭執行
職務。
中　　華　　民　　國　　110 　年　　1 　　月　　18　　日
                  刑事第八庭  法  官  廖素琪
以上正本證明與原本無異。
如不服本判決應於收受本判決後20日內向本院提出上訴書狀，上
訴書狀應敘述具體理由。上訴書狀未敘述上訴理由者，應於上訴
期間屆滿後20日內補提理由書狀於本院(均須按他造當事人之人
數附繕本 )「切勿逕送上級法院」。 
中　　華　　民　　國　　110 　年　　1 　　月　　18　　日
                              書記官  田宜芳

附錄本案論罪科刑法條：
中華民國刑法第185條之3第1項
駕駛動力交通工具而有下列情形之一者，處2年以下有期徒刑，
得併科20萬元以下罰金：
一、吐氣所含酒精濃度達每公升零點二五毫克或血液中酒精濃度
    達百分之零點零五以上。
二、有前款以外之其他情事足認服用酒類或其他相類之物，致不
    能安全駕駛。
三、服用毒品、麻醉藥品或其他相類之物，致不能安全駕駛。